【裁判字號】    95,訴,2730
【裁判日期】    950510
【裁判案由】    侵權行為損害賠償
【裁判全文】
臺灣臺北地方法院民事判決              95年度訴字第2730號
原      告  乙○○○
被      告  甲○
訴訟代理人  丙○○
上列當事人間因傷害案原告提起附帶民事訴訟，請求侵權行為損
害賠償事件，經本院刑事庭裁定移送民事庭，本院於民國95年4
月20日言詞辯論終結，判決如下：
    主  文
被告帶給付原告新台幣壹拾伍萬仟陸佰零柒元及自民國九十五
年三月三十日起至清償日止，按週年利率5%計算之利息。
原告其餘之訴駁回。
訴訟費用由被告負擔十分之一，餘由原告負擔。
本判決第一項得假執行。
原告其餘假執行之聲請駁回。
    事實及理由
一、原告主張：伊與被告之母親丙○○為姊妹，前因訴外人丙○
    ○騙取母親許洪鑾英之身分證不還，使伊無法帶母親看病，
    致伊因補發身分證乙事遭法院以伊偽造文書判刑在案。伊因
    無意間看見被告在市政府上班，遂向被告提及前揭情事，要
    求訴外人丙○○出面處理，並於民國（下同）93年12月16日
    前往市政府要求被告找其母出來，詎被告一見伊即說：「你
    有種不要走」，並以三字經辱罵伊，復以報夾大力毆打伊頭
    部上方，出手用力不顧原告死活，嗣又出拳毆打伊之臉部，
    致伊受有頭部外傷合併腦挫傷、口腔挫傷、右下顎挫傷等傷
    害，血流不止當場昏倒經送台北醫學大學附設醫院（下稱台
    北醫院）院急救住院治療，次日即轉往財團法人振興復健醫
    學中心（下稱振興醫院）住院至同年月20日，然伊迄今仍有
    腦震盪後遺症，時常頭暈、頭痛、失去記憶，仍須服藥治療
    。查被告生性兇猛，前揭行為實屬殺人未遂，犯罪後亦毫無
    悔意，目無尊長，為此，爰依侵權行為訴請被告給付新台幣
    （下同）1,162,041元，計算如下：
(一)醫藥費：原告因傷分於台北醫院、振興醫院花費8,923元、5
    3,118元，後續治療估計仍需花費100,000元，共計162,041
    元。
(二)精神損失：被告忤逆不道，對上施暴，並於公眾場合公然侮
    辱，並毆打原告至流血昏倒，幸經送醫救治方能保住性命，
    惟迄因腦震盪後遺症頭痛不已，痛不欲生，走在路上仍時常
    昏倒，體力一蹶不起，朝不保夕，精神痛苦非筆墨能以形容
    ，爰請求1,000,000元之慰藉金。
    並聲明：(一)被告應給付原告1,162,041元，及自起訴狀繕
    本送達翌日起至清償之日止，按年息5%計算之利息。(二)願
    供擔保請准宣告假執行。
二、被告就毆打原告並遭判處拘役20天，得易科罰金之事實不爭
    執，惟辯以：被告原於台北市政府工作，月薪約3萬元，已
    因此事於94年12月2日遭解僱，現精神狀況不佳，亦無資力
    賠償等語。並聲明：原告之訴駁回。
三、經查，原告於93年12月16日因故前往養護工程處開標室，與
    被告發生口角，被告因而對原告心生不滿，並基於傷害人身
    體之故意，毆打原告之頭部，致原告受有頭部外傷合併腦挫
    傷、口腔挫傷及右下顎挫傷等傷害，被告因此傷害原告之事
    件，並遭本院刑事庭判處拘役20天，如易科罰金，得以參佰
    元折算一日確定在案之事實，業經原告提出本院94年度簡上
    字第219號刑事判決一件（見本院卷第4頁至第5頁）可稽，
    並經本院依職權調取前開卷宗核閱無訛，復為兩造所不爭執
    （見本院卷第17頁背面），應可信實。惟原告請求被告給付
    醫療費及精神上損害賠償，則為被告所拒，是本件之爭點即
    在於：原告請求被告損害賠償1,162,041元，有無理由。
四、按當事人主張有利於己之事實者，就其事實有舉證之責任，
    民事訴訟法第277條前段定有明文。本件原告雖主張被告持
    報夾用力毆打原告頭部，致原告流血不止、當場昏倒，被告
    生性兇猛，下手甚重，不顧原告死活，其行為係屬殺人未遂
    云云，惟為被告否認。經查，原告雖遭被告毆打，惟時任臺
    北市政府養護工程處供應科科長之吳世曉於本院刑事庭審理
    本院94年度簡上字第219號刑事案件時到場證稱：「伊不知
    被告與告訴人當日發生何事，是謝股長告知發生事情，伊才
    前往現場，看見告訴人躺在地上，伊並未注意告訴人是否有
    流血，但告訴人當時意識清醒等語」（見本院刑事庭卷95年
    1月17日審判筆錄第5頁），而依前揭刑事卷存證據，亦無從
    認定原告之傷勢已達流血不止、當場昏倒之嚴重程度，此外
    ，原告就此部分亦未舉證以實其說，是原告主張：被告持報
    夾毆打原告、生性兇猛、下手甚重、不顧原告死活，屬殺人
    未遂之行為、原告當場因而血流不止、當場昏倒云云，即無
    足憑取。又原告主張伊因遭被告毆傷而有腦震盪症候群，迄
    今仍常頭暈、頭痛、失去記憶而需服藥云云，並提出94年11
    月19日及95年4月26日振興醫院神經外科診斷證明書二紙為
    證。惟查，自原告於93年12月16日受被告毆傷時起，迄該診
    斷證明書開立之時即94年11月19日止，將近11個月期間，並
    無原告赴神經外科診治之醫療紀錄，再觀諸原告所提之振興
    醫院各項診療單據，除有同日同科之診療費用項目明細表及
    收據外（見本院附民卷第7頁、第23頁），其餘單據上載收
    費日期最早為94年3月4日，最晚為94年10月20日，距原告受
    傷之日相距2個月至11個月餘，且就診科別或為新陳代謝科
    、過敏免疫風濕科、或為心臟血管內科、或為胸腔內科、一
    般內科、眼科等等，無一與神經外科相關，足見原告所提之
    前開94年11月19日之神經外科出具之診斷證明書，尚不足據
    以認定原告因被告前揭之傷害行為而受有腦震盪症候群，而
    原告所提95年4月26日之振興醫院神經外科診斷證明書亦不
    足據以認定原告主訴之暈痛、記憶力減退係因被告前揭之傷
    害行為所致，是原告主張伊因被告之傷害行為致受有腦震盪
    症候群，迄今仍有暈眩、頭痛、失去記憶云云，尚不足採。
    惟查被告確曾有毆打原告，並致原告受有頭部外傷合併腦挫
    傷、口腔挫傷及右下顎挫傷等傷害之事實，一如前述，而按
    因故意或過失，不法侵害他人之權利者，負損害賠償責任，
    民法第184條第1項前段亦有明定，則被告自應就此傷害原告
    之行為負損害賠償責任。
五、茲就原告請求之金額審酌如下：
(一)醫療費用：
  (1)台北醫院部分：原告所提之台北醫院簽帳帳款明細（見本院
    附民卷第5頁）上載各項金額，已分由台北市社會局、健保
    費用支出，原告實際上並未支出任何款項，此觀該明細合計
    欄載明「0元」自明，是原告此部份之請求，即屬無據，應
    予剔除。
  (2)振興醫院部分：原告請求被告賠償醫療費53,118元，固據提
    出振興醫院診療費用項目明細表16紙、病患住院費用明細表
    1紙、診斷證明書等件為證，惟查：
    原告所舉病患住院費用明細表上「實際應繳金額欄」既已
      載明原告為此支出3,607元，是原告請求被告賠償3,607元
      ，應予准許。
    又原告另舉前開振興醫院自94年3月4日起至94年10月20日
      之新陳代謝科、過敏免疫風濕科、心臟血管內科、胸腔內
      科、一般內科、眼科之診療費用項目明細表（見本院附民
      卷第7頁、第23頁），核與原告所受之頭部外傷合併腦挫
      傷及口腔及右下顎挫傷並無關聯性，是原告前所提出之各
      項診療單據所示之支出，應與本件被告之傷害行為無因果
      關係，是原告即不得據此請求被告給付醫療費。況且除94
      年11月19日外，其餘15紙診療費用項目明細表該15紙明細
      表下方自費金額欄所不等之金額，已均為優待金額欄所抵
      充，原告實際上亦未因此而為支出（此觀諸該15紙明細表
      下方實繳費用均載明為「0.0（元）」自明）。則原告以
      此診療費用項目明細表作為請求依據，亦屬無據，不應准
      許。
    至原告另提之收據（見本院附民卷第23頁），亦未證明與
      本件被告之傷害行為有何因果關係，且其上所載「收費日
      期94.11.19、科別為神經外科」、「31.掛號費150元、33
      . 雜費100元、總藥費173元」、「實繳金額100元」等情
      ，核與前揭94年11月19日之診療費用項目明細表相符，且
      該收據健保給付金額6,931元，亦與診療費用明細表相同
      （合計欄7,181元－自費金額250元＝健保負擔6,931元，
      見本院附民卷第7頁），是該診療費用明細表與收據應屬
      同一支出，原告亦不得再為重複請求。
  (3)後續醫療費：原告所提94年11月19日之神經外科診斷證明書
    固載明原告應門診持續治療，然該診斷證明書充其量僅能明
    原告有繼續門診治療之必要，尚不足據以證明原告是否受有
    腦震盪後遺症及該症與被告之傷害行為有何因果關係，已如
    前述，且原告亦未舉證證明後續醫療費用之數額為何，則原
    告據此請求被告給付後續醫療費用100,000元，即屬無據。
(二)精神損失：按不法侵害他人之身體、健康、名譽、自由、信
    用、隱私、貞操，或不法侵害其他人格法益而情節重大者，
    被害人雖非財產上之損害，亦得請求賠償相當之金額。其名
    譽被侵害者，並得請求回復名譽之適當處分。民法第195條
    第1項定有明文。次按，慰藉金之賠償須以人格權遭遇侵害
    ，使精神上受有痛苦為必要，其核給之標準固與財產上損害
    之計算不同，然非不可斟酌雙方身分資力與加害程度，及其
    他各種情形核定相當之數額（最高法院51年度台上字第223
    號判例參照）。亦即民法第195條不法侵害他人人格法益得
    請求賠償相當之金額，應以實際加害之情形、加害之程度、
    被害人所受精神上痛苦之程度、賠償權利人之身分、地位、
    經濟能力，並斟酌賠償義務人之故意或過失之可歸責事由、
    程度、資力或經濟狀況綜合判斷之。經查本件原告因被告之
    徒手毆打行為至受有頭部之外傷合併腦挫傷、口腔及右下顎
    挫傷之傷害，原告自得依前揭民法第195條第1項規定，請求
    精神上之損害賠償。經本院審酌原告現年67歲、有3名成年
    子女、教育程度為小學畢業，經濟狀況不佳，被告甲○現年
    37 歲，東海大學法律系畢業、未婚，之前擔任台北市政府
    技工時之月薪約30,000元左右，現因精神狀況不佳而住院治
    療中，及兩造間之親誼關係、原告受傷之程度等情，因認被
    告應賠償150, 000元核屬適當。至原告逾此範圍之請求，則
    屬無據，不應准許。
六、據上，本件被告毆打原告至原告頭部之外傷合併腦挫傷、口
    腔及右下顎挫傷，致原告受有醫療費3,607元及150,000元之
    精神上損害，自應負損害賠償之責。從而，本件原告依侵權
    行為之法律關係請求被告給付153,607元部分，為有理由，
    逾此部分之請求，則為無理由，不應准許。又本件所命給付
    未逾50萬元，爰依執權宣告假執行。至原告敗訴部分，其假
    執行之聲請，亦失所附麗，併予駁回。
七、至兩造其餘攻擊或防禦方法，及未經援用之證據，經本院斟
    酌後，認為均不足以影響本判決之結果，自無一一詳予論駁
    之必要，並此敘明。
八、結論：本件原告之訴為一部有理由，一部無理由，依民事訴
    訟法第79條、第389條第1項第5款，判決如主文。
中    華    民    國    95    年    5     月    10    日
                  民事第三庭    法  官  林振芳
以上正本係照原本作成
如對本判決上訴，須於判決送達後20日內向本院提出上訴狀
中    華    民    國    95    年    5     月    10    日
                                書記官  李淑芬


司法院資訊處製作；財團法人民間司法改革基金會備份。
